【裁判字號】    94,訴,4388
【裁判日期】    950929
【裁判案由】    偽造有價證券等
【裁判全文】
臺灣高雄地方法院刑事判決              94年度訴字第4388號
公  訴  人  臺灣高雄地方法院檢察署檢察官
被      告  戊○○
指定辯護人  林伯祥律師
上列被告因偽造有價證券等案件，經檢察官提起公訴（94年度偵
字第26253 號），本院判決如下：
    主  文
戊○○共同行使偽造私文書，足以生損害於他人，累犯，處有期
徒刑捌月。在未填載金額票號一O 八九七O 號具文書形式之無效
本票上所偽造「乙○○」、「歐炳志」署名各壹枚及歐炳志指印
壹枚，及在中華民國小客車租賃定型化契約書之連帶保證人親筆
簽章欄內偽造「歐炳煌」署名壹枚及指印貳枚均沒收。
    事  實
一、戊○○前於90年間，因違反毒品危害防制條例案件，經本院
    以91年度易字第2562號判處有期徒刑10月確定，嗣經臺灣高
    等法院高雄分院以91年度上訴字第1778號撤銷原判決改判處
    有期徒刑1 年1 月確定，甫於民國94年2 月27日縮短刑期執
    行完畢。緣尤勝偉（綽號偉仔）為委託丙○○（由本院判處
    有期徒刑8 月）代租汽車使用，由尤勝偉於94年11月11日21
    時許，在戊○○位於高雄市○○區○○路469 巷7 號3 樓住
    處，將來路不明之乙○○身分證、駕駛執照（乙○○於同年
    11 月9日18時許，在高雄縣鳳山市○○路之修車廠內遭竊）
    交付予丙○○，戊○○乃與尤勝偉、丙○○共同基於詐欺取
    財、行使偽造私文書之犯意聯絡，先推由丙○○於同日22時
    30分許，前往丁○○所經營位於高雄市前鎮區○○○路197
    號「全臺灣聯合租賃股份有限公司」（下稱「全臺灣租車行
    」），向丁○○出示上開乙○○身分證、駕駛執照，而冒用
    乙○○之名義向丁○○租車，在丁○○提供空白之本票私文
    書填載發票日（因該本票上金額為空白，為無效本票，惟其
    係以有價證券之形式作成，且其上發票人欄、發票日欄均已
    填寫，以之作為憑證出示予丁○○表示辦理租車手續，須簽
    發該形式之本票，雖非有效之有價證券，惟仍不失為私文書
    ，下仍以本票稱之）及在發票人欄上，偽造乙○○之署名1
    枚，並持向丁○○行使，以此詐術向丁○○詐騙車輛，惟丙○○因無法正確回答丁○○詢問乙○○之父母親姓名，而遭
    丁○○識破，至丁○○未陷於錯誤，丁○○除通知警方前來
    ，並要求丙○○向尤勝偉佯稱需保證人而召其前來簽署保證
    契約及在本票上擔任保證人以利交付警方，丙○○乃以電話
    通知尤勝偉及具犯意聯絡之戊○○，尤勝偉接獲丙○○電話
    後，另以電話聯繫請戊○○前來，戊○○遂前往上開車行，
    在租賃契約之連帶保證人親筆簽章欄偽造歐炳煌之署名1 枚
    、指印2 枚、在本票發票人欄偽造歐炳志署名及指印各1 枚
    ，並持向丁○○行使。嗣經到場埋伏之員警查獲，並扣得乙○○之身分證、駕駛執照各1 張。
二、案經丁○○訴由高雄市政府警察局前鎮分局報請台灣高雄地
    方法院檢察署檢察官偵查起訴。
    理  由
壹、程序方面
一、告訴人丁○○及共犯丙○○於警詢中之陳述無證據能力：
  (一)按被告以外之人，於審判外之言詞或書面陳述，除法律有規
    定者外，不得作為證據；又被告以外之人（包括證人、鑑定
    人、告訴人、被害人及共同被告等）於檢察事務官、司法警
    察官或司法警察調查中所為之陳述，與審判中不符時，其先
    前之陳述具有較可信之特別情況，且為證明犯罪事實存否所
    必要者，得為證據，刑事訴訟法第159 條第1 項、第159 條
    之2 分別定有明文。是被告以外之人於司法警察（官）調查
    中所為之陳述，依刑事訴訟法第159 條第1 項規定，係屬傳
    聞證據，原則上無證據能力，惟如該陳述與審判中不符時，
    其先前之陳述具有較可信之特別情況，且為證明犯罪事實存
    否所必要者，依同法第159 條之2 規定（即刑事訴訟法第15
    9 條第1 項所指之「除法律有規定者外」），始例外認為有
    證據能力；如該陳述與審判中相符時，因該陳述並不符合刑
    事訴訟法第159 條之2 有關傳聞例外之規定，故不得作為認
    定本案犯罪事實有無之證據，此時，當以其於審判中之陳述
    作為證據。另所謂「前後陳述不符」之要件，應就前後階段
    之陳述進行整體判斷，以決定其間是否具有實質性差異，惟
    無須針對全部陳述作比較，陳述之一部分有不符，亦屬之，
    合先敘明。
  (二)關於告訴人丁○○及共犯丙○○於警詢中之陳述，因屬審判
    外之陳述，為傳聞證據，惟渠等陳述中，除告訴人丁○○陳
    稱係警方要求丙○○聯絡提供失竊證件之人到場一節與審判
    中所言不符，整體而言，核與渠等於本院審判中之證述相符
    ，是渠等於警詢中之陳述並不符合刑事訴訟法第159 條之2
    有關傳聞例外之規定，不得作為認定本案犯罪事實有無之證
    據，並無證據能力，此時，當以證人丁○○、丙○○於審判
    中之證述作為證據。
  (三)另告訴人丁○○於警詢中陳稱：係警方要求丙○○聯絡提供
    失竊證件之人到場（見94年11月12日警詢筆錄），惟嗣於本
    院審理時證稱：是我主動請丙○○打電話給被告等語不相符
    （見本院95年9 月19日審理筆錄），惟告訴人丁○○在警詢
    中之陳述純屬傳聞之詞，無從命其具結而為誠實之陳述，亦
    無從由被告直接對之進行詰問，以確認該陳述之真偽，相較
    於證人丁○○於審判中需具結以擔保其證述之真實性，且賦
    予被告詰問之機會，應認告訴人丁○○於警詢中所言無證據
    能力。
貳、實體方面
一、訊據被告戊○○固不否認在租賃契約及本票上偽造歐炳煌、
    歐炳志之署名，惟矢口否認有何詐欺、行使偽造私文書及偽
    造有價證券之行為，辯稱：我沒有要騙取車輛之意圖，我不
    知道丙○○用乙○○的名字租車，我只是要為丙○○作擔保
    云云，辯護人則以：(1)被告並無與尤勝偉、丙○○有行使偽
    造文書、行使偽造有價證券及詐欺取財之犯意聯絡，被告接
    到丙○○來電，僅要求被告擔任其汽車租賃之保證人，並未
    多想即前往該租車行表示欲為丙○○之保證人，被告又見到
    丙○○在租賃契約第1 頁親筆簽名，確信丙○○為承租人後
    ，才在連帶保證人處簽名，被告心理上已確信丙○○為承租
    人，且見丙○○於租賃契約第2 頁所填地址亦為丙○○之地
    址，即順手於保證人欄處簽名，被告實未注意丙○○於契約
    書第2 頁冒用乙○○之名；(2)被告係因告訴人方面人多勢眾
    ，且注意到本票上未載金額，恐簽真實姓名易生問題，才在
    租賃契約簽署歐炳煌之名，且被告在簽本票時，因顧慮往後
    可能產生金錢問題，因慌亂而簽成「歐炳志」之名，如被告
    自始與尤勝偉、丙○○計畫詐取車輛，即早就決定冒用何人
    之名，不會發生在租賃契約中簽歐炳煌之名，又在本票上簽
    歐炳志名；(3)本案為在場員警與丁○○要求被告簽名於租賃
    契約及本票上，引發原無犯罪意思之被告冒用他人姓名之犯
    意，且誘使被告簽完名後馬上以被告冒用他人姓名逮捕，整
    個過程均在現場員警掌控中，被告至多僅能論以未遂，又偽
    造私文書及偽造有價證券均不處罰未遂，被告即不構成偽造
    私文書罪及偽造有價證券罪；(4)被告客觀上雖有冒用他人姓
    名之事實，主觀上亦瞭解冒用事實，然因丁○○早已識破丙○○冒他人之名租車，該租賃契約不成立，不會有人因被告
    知冒名行為而受損害，故不符合足以生損害於公眾或他人之
    客觀處罰條件，自不構成行使偽造私文書罪；(5)本件本票未
    記載票面金額，而為無效票據，縱認該未生效力之本票可作
    為一般債權憑證，惟丁○○在被告簽名於本票前早已識破丙○○係冒用乙○○之名租車，根本不會將車租給丙○○，故
    被告並不會造成公眾或他人之損害，即不構成偽造私文書罪
    ；(6)被告自始即無為自己或他人不法所有而行使詐術之意圖
    ，縱認被告有此意圖而冒簽他人姓名於租賃契約及本票上，
    然被告簽名前，丁○○早知丙○○冒用他人姓名簽約及簽本
    票，丁○○未陷於錯誤而交付財物，而不成立詐欺取財未遂
    罪等語，資為被告辯護。經查：
  (一)被告與共犯尤勝偉、丙○○間，就推由共犯丙○○冒用乙○○之名義租賃汽車供尤勝偉使用一情具有犯意聯絡，業經證
    人丙○○於本院審理時證稱：「偉仔」是尤勝偉，94年11月
    11 日 當天尤勝偉在戊○○家中將乙○○的證件交給我，當
    時戊○○有在旁邊，有看見尤勝偉交付證件給我等語綦詳（
    本院95年6 月20日審理筆錄），且丙○○冒名乙○○在租賃
    契約及本票上簽名、捺指印後，經丁○○發覺，而後丙○○
    電召被告至車行時，被告雖已見到丙○○在上開租賃契約及
    本票等文件冒用乙○○之署名，卻未聲張、質疑，反亦在租
    賃契約及本票上自行偽簽歐炳煌及歐炳志之署名一情，亦經
    證人丁○○於本院審理時證述明確（見本院95年9 月19日審
    理筆錄），共犯丙○○於租賃契約之承租人姓名欄簽署乙○○之名及本票之發票人欄偽造乙○○之署名，而被告閱覽上
    開租賃契約及本票時，均可察覺其上所簽之名為乙○○而非
    丙○○，況且若非被告與共犯丙○○、尤勝偉前在被告住處
    時已對丙○○先單獨出面冒用乙○○名義租車等相關事項有
    所策劃，何以被告其後至車行時，見共犯丙○○冒用他人名
    義，非但不表示不願擔任保證人，反而甘冒觸犯刑事罪責，
    在租賃契約之連帶保證人親筆簽章欄、及本票上偽造歐炳煌
    及歐炳志之署名及指印？被告已知共犯丙○○冒用乙○○之
    名義租車，復以保證之意思冒用歐炳煌、歐炳志之名義，其
    與共犯丙○○、尤勝偉具有脫免出租人追償各項費用及取回
    車輛之不法所有意圖，至為顯明。辯護人雖為被告辯稱：被
    告是看到丙○○簽自己及父母的名字，認定是丙○○以自己
    名義租車，且當時人多勢眾，被告怕生事端，才偽造歐炳煌
    、歐炳志的署名云云，惟被告願意簽名是因丁○○告知被告
    如願意擔保，即將車租給渠等，被告因而在租賃契約及本票
    上簽名，被告簽完名之後，警察與店員才出來，戊○○並非
    畏懼在場多人而簽名，此據證人丙○○於本院審理時證述明
    確（見本院95年6 月20日審理筆錄），顯見被告偽造他人署
    名及指印時，係出於自願而無外力干擾，上開所辯，無非卸
    責之詞，難以採信。至證人丙○○於本院審理時雖另證稱：
    戊○○沒有聽到偉仔請我以乙○○的證件租車云云，無非迴
    護被告之詞，不足採信。是被告與尤勝偉、丙○○就上開詐
    欺取財、行使偽造私文書及偽造署押之犯行具有犯意聯絡，
    堪以認定。
  (二)被告與共犯丙○○、尤勝偉就至車行詐取車輛有犯意聯絡，
    而推由共犯丙○○前往租車，前已敘明，丙○○以在租賃契
    約冒用乙○○之名義及本票上偽造乙○○之署名向丁○○租
    車，已著手施行詐術，然因丁○○發覺有異，未陷於錯誤而
    未將財物交付予共犯丙○○，嗣丁○○要求共犯丙○○供出
    其他共犯，被告因而前來並偽造歐炳煌、歐炳志之署名、指
    印而對丁○○施用詐術，共犯丙○○及被告既已實施使人交
    付財物之詐術，而有不法所有之意圖，即與詐欺罪之構成要
    件相符，且共犯丙○○持交偽造之租賃契約、本票予丁○○
    ，客觀上非無使人陷於錯誤之虞，所用方法難認非詐術，雖
    丁○○未陷於錯誤，而未被渠等所愚，惟仍應論以詐欺取財
    未遂罪（台灣高等法院暨所屬法院57年度第2 次法律座談會
    參照）。
  (三)被告之辯護人固主張本件縱構成犯罪，亦為陷害教唆，應構
    成未遂犯云云。惟查：
  1.按所謂陷害教唆係指行為人原不具犯罪之故意，純因司法警
    察（官）之設計陷阱而萌生犯罪之故意，進而實施犯罪行為
    ，因陷害教唆中，司法警察（官）之目的僅在求辦案之績效
    ，手段難謂正當，且已逾越偵查犯罪之必要程度，顯然違反
    憲法對於基本人權之保障，故以陷害教唆取得之證據資料原
    則上應不具證據能力。
  2.經查，本件係由證人丁○○識破共犯丙○○冒名乙○○後，
    主動要求共犯丙○○聯繫主使者，希望共犯丙○○交出共犯
    ，以利破案，共犯丙○○乃自行撥打電話予被告及尤勝偉，
    要求渠等前來車行，被告前至車行偽造歐炳煌、歐炳志之署
    名簽立租賃契約及本票後，即為埋伏之警員查獲被告，並非
    由警察要求證人丁○○蒐證等情，業經證人丁○○於本院審
    理時證述明確（見本院95年9 月19日審理筆錄），核與證人
    丙○○於本院證稱：是丁○○叫我找出叫我租車的人，我就
    會沒事等語，我有打電話給偉仔及被告請被告來擔保，被告
    到場後丁○○叫被告簽名字擔保等語相符（見本院95年6 月
    20日審理筆錄），可見證人丁○○要求共犯丙○○撥打電話
    將被告召來車行，非因警方授意丙○○所為，且本件查獲警
    察與證人丁○○事先並無就本件佈局或設計，而無使原無犯
    罪故意之人，因設計陷害而萌生犯罪之故意，與上開陷害教
    唆顯然有別，是被告意圖詐取車輛而偽造歐炳煌、歐炳志之
    署名簽立於租賃契約及本票上持以向丁○○行使，該等租賃
    契約及本票均是警方依證人丁○○自行蒐證而取得之證據資
    料，實與陷害教唆有間。丁○○識破共犯丙○○係詐欺而報
    警，並要求丙○○聯絡具有犯意聯絡之被告前來，僅是為便
    於破案，辯護人為被告辯稱本件係陷害教唆，應無足採。
  (四)又被告固於本票之發票人欄偽造歐炳志之署名，惟本件本票
    之金額欄為空白，而證人丁○○並無要求丙○○將金額填載
    完成，丙○○亦未授權證人丁○○填寫金額一情，此據證人
    丁○○於本院審理時證稱：本票金額必須由租車人填寫，當
    時我們已經戳破他是騙車集團，所以他就不再繼續填寫，我
    們主要是要他的名字，本來就沒有打算租給他，所以就沒有
    寫金額，丙○○或被告到場時沒有授權我填寫金額等語明確
    （見本院95年9 月19日審理筆錄）。惟按本票應記載一定之
    金額，否則其票據無效，此為票據法第120 條第1 項第2 款
    、第11條第1 項前段所明定（最高法院78年度台上字第2768
    號判決意旨參照）。但若本票上記載之內容已足表示一定之
    意思，且被告既以之取信，並以之交付成作為憑證，仍不失
    為私文書，自應構成偽造私文書罪。本件本票其上「金額」
    空白，為無效本票，惟其係以有價證券之形式做成，且其上
    發票人欄均已填寫，足以表示係「乙○○」、「歐炳志」所
    簽發之該紙本票之意思。再揆諸丁○○叫被告簽本票是因為
    簽本票是租車程序一節，亦經證人丁○○於本院審理時證述
    明確（見本院95年9 月19日審理筆錄），被告及共犯丙○○
    將之出示予丁○○，係因辦理租車手續須簽發該形式之本票
    ，而非行使「有價證券」之意思，是該本票雖非有效之「有
    價證券」，惟仍不失為「私文書」。至被告與共犯丙○○分
    別於租賃契約及本票上偽造歐炳煌、歐炳志、乙○○之署名
    、指印，因偽造文書罪係屬即成犯，其行為一實施即馬上完
    成，使乙○○、歐炳煌、歐炳志負有遭全台灣租車行追索、
    求償之風險，自不因被丁○○察覺而得解免其罪責。
二、查被告行為後，刑法於94年2 月2 日經總統令修正公布，於
    95年7 月1 日施行，而比較新舊法時應就罪刑有關之共犯、
    未遂犯、想像競合犯、牽連犯、連續犯、結合犯，以及累犯
    加重、自首減輕暨其他法定加減原因（如身分加減）與加減
    例等一切情形，綜其全部罪刑之結果而為比較（最高法院95
    年5 月23日刑事庭第8 次會議決議參照）。經查：
  (一)本次修正刑法第320 條第1 項竊盜罪法定刑之種類雖未變動
    ，惟罰金刑部分，被告行為時之易科罰金折算標準，依修正
    前罰金罰鍰提高標準條例第1 條前段規定「依法律應處罰金
    、罰鍰者，就其原定數額得提高為2 倍至10倍」及修正前刑
    法第33條第5 款規定「主刑之種類如下：五、罰金：1 元以
    上」，該罪之罰金刑為銀元1 元以上、銀元5,000 元以下，
    若換算為新臺幣為新臺幣30元以上、15,000元以下。依修正
    後刑法施行法增訂第1 條之1 規定，「中華民國94年1 月7
    日刑法修正施行後，刑法分則編所定罰金之貨幣單位為新臺
    幣。94年1 月7 日刑法修正時，刑法分則編未修正之條文定
    有罰金者，自94年1 月7 日刑法修正施行後，就其所定數額
    提高為30倍。但72年6 月26日至94年1 月7 日新增或修正之
    條文，就其所定數額提高為3 倍」，及刑法第33條第5 款修
    正為「主刑之種類如下：五、罰金：新臺幣1 千元以上，以
    百元計算之」之規定，而刑法第320 條自72年6 月26日後迄
    未修正，是依修正後之刑法第320 條第1 項竊盜罪所得科處
    之罰金刑為新臺幣1,000 元以上、新臺幣15,000元以下。比
    較新舊法，應以被告行為時之刑法較有利於被告。
  (二)刑法第28條共犯修正施行前規定「2 人以上共同實施犯罪之
    行為者，皆為正犯」，修正施行後規定「2 人以上共同實行
    犯罪之行為者，皆為正犯」，修法後將完全未參與犯罪行為
    之實行之陰謀共同正犯及預備共同正犯刪除。而本件被告與
    陳立偉已下手搬運許展華之物，已著手於犯罪行為，均屬實
    行竊盜犯行之正犯，不論依修正前之刑法第28條，或修正後
    之刑法第28條之規定，均構成共同正犯，對被告而言並無有
    利或不利之情形，自不生新舊法比較之問題，應逕依修正前
    之刑法第28條，論以共同正犯。
  (三)被告行為時刑法第47條原規定「受有期徒刑之執行完畢，或
    受無期徒刑或有期徒刑一部之執行而赦免後，5 年內再犯有
    期徒刑以上之罪者，為累犯，加重本刑至二分之一」，新法
    第47條第1 項則規定「受徒刑之執行完畢，或一部之執行而
    赦免後，5 年以內故意再犯有期徒刑以上之罪者，為累犯，
    加重本刑至二分之一」，其立法理由為累犯以出於故意再犯
    者為限，並刪除依軍法受裁判者，不適用累犯之規定。被告
    有如事實欄所載前科，於5 年以內再故意犯本件有期徒刑以
    上之罪，不論依修正前之刑法第47條，或修正後之刑法第47
    條第1 項之規定，均構成累犯，對被告而言並無有利或不利
    之情形，自不生新舊法比較之問題，應逕依修正前之刑法第
    47條，論以累犯。
  (三)被告行為後，刑法修正刪除第55條關於牽連犯之規定，被告
    所犯之行使偽造私文書罪與詐欺取財罪間，具有方法、目的
    之牽連犯關係，依修正前即行為時之規定，應從一重之罪處
    斷；依修正後之刑法既已刪除牽連犯之規定，則所犯上述各
    罪應依數罪併罰之規定分論併罰。比較新舊法之規定，修正
    後之規定並非較有利於被告，依刑法第2 條第1 項前段之規
    定，應適用行為時之法律，即適用修正前刑法第55條牽連犯
    之規定，從一重之行使偽造私文書罪處斷。
  (四)綜其全部罪刑比較之結果，依刑法第2 條第1 項從舊從輕原
    則之規定，以舊法之規定有利於被告，自應適用修正前之刑
    法處斷。
三、被告偽造租賃契約、具文書性質之無效本票持交告訴人詐取
    財物，惟告訴人未陷於錯誤至未能得逞，核被告戊○○所為
    ，係犯刑法第216 條、第210 條之行使偽造私文書罪、刑法
    第339 條第3 項、第1 項之詐欺取財未遂罪。公訴意旨認被
    告偽造上開未填載金額本票部分應係依偽造有價證券罪處斷
    ，尚有未洽，惟社會基本事實同一，爰依法變更起訴法條。
    被告已著手於犯罪行為之實施，而未詐得任何財物，為未遂
    犯，應依刑法第26條前段之規定，減輕其刑。被告與共犯丙○○、尤勝偉間，就行使偽造私文書及詐欺取財罪間，有犯
    意聯絡及行為分擔，為共同正犯。又被告在租賃契約上偽造
    「歐炳煌」之署名1 枚、指印2 枚、被告在無效本票上偽造
    「歐炳志」之署名、指印各1 枚、共犯丙○○在無效本票上
    偽造「乙○○」之署名1 枚，用以偽造租賃契約及具文書形
    式之無效本票，持以行使，其偽造署名及指印之行為，係屬
    偽造私文書行為之部分行為，偽造私文書之低度行為復為行
    使偽造私文書之高度行為所吸收，均不另論罪。共犯丙○○
    與被告固先後在該無效本票上偽造「乙○○」、「歐炳志」
    之署名，惟時間甚為緊接，故按一般社會健全觀念，各該行
    為之獨立性極為薄弱，尚難以強行分開，從而在刑法評價上
    ，自應分別認屬包括一罪之接續犯，較為合理（最高法院86
    年臺上字第3295號判例意旨參照）；被告及共犯丙○○先後
    行使偽造租賃契約及具文書形式之無效本票，係基於同一偽
    造私文書犯意下之接續行為，同時侵害歐炳煌、歐炳志、乙○○之個人信用法益，為想像競合犯，應依刑法第55條，從
    一情節重者論處（最高法院92年度台上字第5448號、86年度
    台上字第4478號判決意旨參照）。被告所犯行使偽造私文書
    罪及詐欺取財未遂罪間，有方法目的之牽連關係，應依刑法
    第55條之規定，從較重之行使偽造私文書罪處斷。被告前於
    90年間，因違反毒品危害防制條例案件，經本院以91年度易
    字第2562號判處有期徒刑10月確定，嗣經臺灣高等法院高雄
    分院以91年度上訴字第1778號撤銷原判決改判處有期徒刑1
    年1 月確定，甫於民國94年2 月27日縮短刑期執行完畢，此
    有台灣高等法院被告前案紀錄表各1 份在卷可稽，其前受有
    期徒刑執行完畢，於5 年內再犯本件最重本刑有期徒刑以上
    之罪，為累犯，應依刑法第47條之規定，加重其刑。爰審酌
    告訴人雖未因此遭受實際損害，惟被告行使偽造上揭租賃契
    約、具文書形式之無效本票對告訴人、乙○○、歐炳煌、歐
    炳志等人均造成危害，且犯後否認犯行，態度非佳等一切情
    狀，量處如主文所示之刑。在未填載金額具文書形式之無效
    本票上所偽造之「乙○○」署名1 枚、「歐炳志」署名及指
    印各1 枚，及在租賃契約之連帶保證人親筆簽章欄內偽造之
    「歐炳煌」署名1 枚、指印2 枚，俱為被告與共犯丙○○共
    同偽造之署名，不問屬於犯人與否，均應依刑法第219 條規
    定，予以沒收。至偽造署名於其上之具文書形式之無效本票
    、租賃契約書已交付行使，屬全臺灣租車行，已非被告所有
    ，自不得予以宣告沒收。末在卷附中華民國小客車租賃定型
    化契約書「承租人姓名欄」、「連帶保證人姓名欄」內之「
    乙○○」、「歐炳煌」署名及指印各1 枚，僅意在識別，並
    非表示承租人或連帶保證人本身親自簽名之意思，是以就此
    部分，被告與共犯丙○○雖亦未經真正名義人之事先授權，
    均不生偽造問題（最高法院70年臺上字第2480號判例意旨參
    照），附此敘明。
據上論斷，應依刑事訴訟法第299 條第1 項前段、第300 條，刑
法第2 條第1 項前段、第55條前段，修正前刑法第28條、第216
條、第210 條、第339 條第3 項、第1 項、第219 條、第55條後
段，修正前罰金罰鍰提高標準條例第1條前段，判決如主文。
本案經檢察官甲○○到庭執行職務。
中    華    民    國    95    年    9     月    29    日
                  鳳山刑事第1 庭審判長法  官  陳志銘
                                      法  官  林永村
                                      法  官  林芳華
以上正本證明與原本無異。
如不服本判決，應於判決送達後10日內，向本院提出上訴狀。
中    華    民    國    95    年    9     月    29    日
                                      書記官  黃靖媛
附錄本案論罪科刑法條
刑法第216條
行使第二百十條至第二百十五條之文書者，依偽造、變造文書或
登載不實事項或使登載不實事項之規定處斷。
刑法第210條
偽造、變造私文書，足以生損害於公眾或他人者，處五年以下有
期徒刑。
刑法第339條
意圖為自己或第三人不法之所有，以詐術使人將本人或第三人之
物交付者，處5 年以下有期徒刑、拘役或科或併科1,000 元以下
罰金。


司法院資訊處製作；財團法人民間司法改革基金會備份。
